最高法院刑事判決　　　　　　　　　　111年度台上字第667號
上　訴　人　呂科蒙（原名呂彥陞）
 
 
 

　　　　　　王彥鈞
 
 
上列上訴人等因加重詐欺等罪案件，不服臺灣高等法院中華民國
110 年8 月24日第二審判決（110 年度上訴字第1367號，起訴案
號：臺灣臺北地方檢察署108 年度偵字第23760 號、108 年度偵
緝字第1998、1999、2000、2001、2002、2003、109 年度偵字第
第3906號），提起上訴，本院判決如下：
    主  文
上訴駁回。
    理  由
一、按刑事訴訟法第377 條規定，上訴於第三審法院，非以判決
    違背法令為理由，不得為之。是提起第三審上訴，應以原判
    決違背法令為理由，係屬法定要件。如果上訴理由書狀並未
    依據卷內訴訟資料，具體指摘原判決不適用何種法則或如何
    適用不當，或所指摘原判決違法情事，顯與法律規定得為第
    三審上訴理由之違法情形，不相適合時，均應認其上訴為不
    合法律上之程式，予以駁回。本件原判決認定上訴人呂科蒙
    （原名呂彥陞，下以現名稱）、王彥鈞（下稱上訴人2 人）
    與已判決確定之共同正犯高偉翔有其事實欄一之㈡、㈢所載
    之參與犯罪組織（呂科蒙僅如原判決附表〈下稱附表〉一編
    號6 部分、王彥鈞僅如附表一編號19部分）、加重詐欺取財
    及洗錢（其中如附表一編號20之洗錢部分為未遂）犯行（呂
    科蒙有附表一編號6 至20共15次、王彥鈞有附表一編號19、
    20共2 次），因而㈠、撤銷第一審關於王彥鈞有罪部分之判
    決，改判仍依刑法上想像競合規定從一重論王彥鈞犯3 人以
    上共同詐欺取財2 罪，各處有期徒刑1 年2 月、1 年1 月，
    並諭知相關沒收及定應執行有期徒刑1 年4 月。㈡、維持第
    一審關於依刑法上想像競合規定從一重論呂科蒙犯3 人以上
    共同詐欺取財15罪，均累犯，各處有期徒刑1 年5 月（5 罪
    ）、1 年4 月（4 罪）、1 年9 月、1 年7 月、1 年6 月（
    以上各2 罪），並諭知相關沒收及定應執行有期徒刑4 年10
    月之部分判決，駁回呂科蒙及檢察官就此在第二審之上訴。
    已詳細敘述所憑之證據及取捨、認定之理由。所為論斷，俱
    有卷存證據資料可資覆按，從形式上觀察，並無採證認事違
    背經驗法則、論理法則，亦無量刑職權之行使有濫用，或其
    他違背法令之情形。
二、㈠、王彥鈞上訴意旨乃謂：其在犯罪集團內只負責收受共犯
    高偉翔領取之詐得款項，再直接或經由共犯呂科蒙交回集團
    之「收水」工作，所為僅為詐欺取財或洗錢之一部行為，且
    應屬詐欺取財罪成立後之不罰事後行為。原審就其如何與本
    件詐欺集團各成員間，有詐欺取財及洗錢之犯意聯絡及分擔
    等情，未詳予說明，復對於如附表一編號19、20部分，其係
    於密接時間內接續所為之犯行，認應分論併罰。自有判決理
    由不備及適用法則不當之違法等語。㈡、呂科蒙上訴意旨則
    稱：其自始坦承犯行，且深具悔意，目前亦有正當工作，已
    積極回歸社會，並願與本件被害人和解，原審維持第一審關
    於其部分之量刑過重等語。
三、惟查：㈠、共同正犯因相互間利用他方之行為，以遂行其犯
    意之實現，本於責任共同之原則，共同正犯應對所參與犯罪
    之全部事實負責，且共同正犯之意思聯絡，原不以數人間直
    接發生者為限，即有間接之聯絡者，亦包括在內。是關於集
    團式之犯罪，原不必每一共犯均有直接聯繫，亦不必每一階
    段均參與，祇須分擔犯罪行為之一部，即應對於全部所發生
    之結果共同負責，且倘犯罪結果係因共同正犯之合同行為所
    致者，無論出於何人所加，在共同正犯間均應同負全部之責
    ，並無分別何部分為孰人下手之必要。原判決基此而於理由
    貳、二、㈢內說明：上訴人2 人及共犯高偉翔均明知如附表
    一各相關編號之「被害人或告訴人」欄所示之人係遭所屬詐
    欺集團成員詐騙而匯款，上訴人2 人均擔任「收水」工作，
    收取共犯高偉翔領出款項並上繳詐欺集團，使詐欺取財行為
    得以順利完成，並確保獲得不法利益。是其等於集團分工中
    ，係實現詐欺取財行為絕對不可或缺之角色，足見上訴人 2
    人就高偉翔與集團其他成員間就如前之犯行有共同詐欺取財
    及洗錢之犯意，並參與詐欺犯罪組織之運作，而共同為詐欺
    取財及洗錢犯行，自應就共犯高偉翔及詐欺集團成員於各相
    關編號所實行之行為，共同負責。對於詐欺集團成員彼此間
    分工合作有異於一般犯罪共同正犯結合之認定，經核於法並
    無違誤。㈡、原判決復於理由貳、二、㈧內敘明：王彥鈞所
    犯附表一編號19至20等2 罪，其被害人及被害期間等均可明
    顯區隔，堪認該集團成員所為之犯意各別，行為明顯不同，
    應予分論併罰，並無接續犯之適用，而論以一罪等語。經核
    於法亦無不合。㈢、刑罰之量定，係屬事實審法院得依職權
    自由裁量之事項，量刑判斷當否之準據，應就判決之整體觀
    察為綜合考量，不可摭拾其中片段，遽予評斷，倘以被告之
    責任為基礎，說明審酌刑法第57條所列事項而為刑之量定，
    若未逾越法定刑度，亦未濫用其權限，即無違法。原判決以
    呂科蒙之責任為基礎，於理由肆、一、㈠、⒉內詳為說明如
    何審酌刑法第57條所列各款情形而維持第一審所為刑之量定
    等由。核其刑之量定既未逾越法定刑度，亦未濫用其權限，
    或違反比例原則，係屬原審量刑職權之適法行使，亦不容任
    意指為違法。上訴人2 人上訴意旨均係就原判決已說明之事
    項及屬原審採證認事、量刑職權之適法行使，持憑己見，而
    為爭執，與法律規定得為第三審上訴理由之違法情形，不相
    適合。其等上訴均不合法律上之程式，應予駁回。又本院為
    法律審，既從程序上駁回其上訴，呂科蒙所請從輕量刑不予
    審酌，附此敘明。
據上論結，應依刑事訴訟法第395 條前段，判決如主文。
中    華    民    國   111    年    3     月    10    日
                  刑事第四庭審判長法  官  林  立  華  
                                  法  官  林  瑞  斌  
                                  法  官  王  敏  慧  
                                  法  官  李  麗  珠  
                                  法  官  謝  靜  恒  
本件正本證明與原本無異
                                  書記官
中    華    民    國   111    年    3     月    14    日